---
title: "MQII - Monitoria 2"
author: "Sinara"
date: "2024-03-16"
output: html_document
---

1. Introdução
  1.1. Criando conjunto de dados fictícios para os primeiros exercícios
```{r}
dados_fic <- data.frame(
  Nome = c("Ana", "Carlos", "Mariana", "Pedro", "Julia", "Fernando", "Jamile", "Maria", "Tiago", "Josias", "Marcos"),
  Genero = c("Mulher", "Homem", "Mulher", "Homem", "Mulher", "Homem", "Mulher", "Mulher", "Homem", "Homem", "Homem"),
  Cor_Raca = c("NB", "NB", "NB", "B", "B", "NB", "B", "NB", "B", "NB", "B"), #Dado que "B" == Branco e "NB" é não branco
  Sal_hora = c(8, 8.5, 9, 7.7, 10, 9, 8, 7, 8, 7.5, 10),
  Valores = c(1, 2, 3, 4, 5, 6, 7, 8, 9, 10, 11))
```

  1.2. Criando dummies
Uma dummy é uma variável binária que indica a ausência (valor 0) ou presença (valor 1) de uma determinada característica em uma observação.
   1.2.1 Dummy de Homem
```{r}
dados_fic$Homem <- ifelse(dados_fic$Genero == "Homem", 1, 0)
```

   1.2.2. Dummy de Branco
#CRIE a dummy "Branco"
```{r}
dados_fic$Branco <- ifelse(dados_fic$Cor_Raca == "B", 1, 0)
```

  1.3. Logaritmizando variáveis
   1.3.1. Log de Valores (relembrando monitoria passada)
```{r}
dados_fic$log_Valores <- log(dados_fic$Valores)
```

  1.3.1. Log do salário hora
## CRIE a variável “log_Sal_hora”
```{r}
dados_fic$log_Sal_hora <- log(dados_fic$Sal_hora)
```

  1.4. Média de Valores
```{r}
mean(dados_fic$Valores)
```
  
2. Lei simples das expectativas iteradas
A expectativa da expectativa condicional é igual à expectativa incondicional.
```{r}
# Média condicional do logaritmo do salário para homens
media_log_salario_homem <- mean(dados_fic$log_Sal_hora[dados_fic$Homem == 1])

# Média condicional do logaritmo do salário para mulheres
#CRIE o objeto media_log_salario_mulher
media_log_salario_mulher <- mean(dados_fic$log_Sal_hora[dados_fic$Homem == 0])

# Proporção de homens
prop_homens <- mean(dados_fic$Homem)

# Proporção de mulheres
prop_mulheres <- 1 - prop_homens

# Expectativa das expectativas condicionais
media_log_salario_homem * prop_homens + media_log_salario_mulher * prop_mulheres

# Que é o mesmo que a expectativa incondicional:
#CALCULE a média do log_Sal_hora da amostra
mean(dados_fic$log_Sal_hora)
```


3. Lei geral das expectativas iteradas
A lei geral das expectativas iteradas permite dois conjuntos de variáveis condicionantes. Nesse caso, o menor conjunto de informações ganha.
```{r}
# Média condicional do logaritmo do salário para homens brancos
media_log_sal_hom_branco <- mean(dados_fic$log_Sal_hora[dados_fic$Homem == 1 & dados_fic$Branco == 1])

# Média condicional do logaritmo do salário para homens não brancos
media_log_sal_hom_NB <- mean(dados_fic$log_Sal_hora[dados_fic$Homem == 1 & dados_fic$Branco == 0])

# Proporção de homens brancos
prop_hom_brancos <- sum(dados_fic$Homem == 1 & dados_fic$Branco == 1) / sum(dados_fic$Homem == 1)

# Proporção de homens não brancos
#Crie "prop_hom_NB"
prop_hom_NB <- 1 - prop_hom_brancos

# Média condicional do log do salário/hora usando a Lei Geral das Expectativas Iteradas
media_log_sal_hom_branco*prop_hom_brancos + media_log_sal_hom_NB*prop_hom_NB

# Que é o mesmo que:
mean(dados_fic$log_Sal_hora[dados_fic$Homem == 1])
```


4. Projeções do log do salário sobre Educação (Figura 2.6a - Cap. 2 do Hansen)
Os dados são da Pesquisa da População Atual (Current Population Survey - CPS), que é uma pesquisa mensal de aproximadamente 57.000 domicílios nos Estados Unidos.
  4.1. Abrir base e criar variável dependente
```{r}
dados <- read.table("dados_trab.txt")
dados$lnwage <- log(dados[,5]/(dados[,6]*dados[,7])) #log do salário hora
dados <- subset(dados, dados[,11] == 1 & dados[,2] == 0) #filtrando homens & brancos
Y <- dados$lnwage
```

  4.2. Variável independente
```{r}
x <- dados$V4 #anos de estudo
edu_pontos <- c(4,6,8,9,10,11,12,13,14,16,18,20)
xfit <- seq(1,25,1) 
```

  4.3. Estimativas
```{r}
# Média Condicional
media <- sapply(edu_pontos, function(edu) mean(Y[x == edu]))

# Regresão Linear
regressao <- lm(Y ~ x)
summary(regressao)
# A cada ano de educação, há um aumento médio de 11% nos salários.
f1 <- predict(regressao, newdata = data.frame(x = xfit)) #Valores preditos

# Spline Linear
library(splines)
spline <- lm(Y ~ ns(x, knots = 9))
f2 <- predict(spline, newdata = data.frame(x = xfit)) #Valores preditos
```
OBS: O valor-p testa se um coeficiente é significativo (diferente de zero). Um valor-p baixo (< 0,05) rejeita a hipótese nula, indicando uma relação significativa entre a variável preditora e a resposta.
  
  4.4. Plotagem
```{r}
library(ggplot2)
ggplot() +
  geom_point(aes(x = edu_pontos, y = media), color = "black", shape = 19, size = 3, na.rm = TRUE) + #Média condicional
  geom_line(aes(x = xfit, y = f1), linetype = "dashed", color = "black", size = 1, na.rm = TRUE) + #Projeção linear
  geom_line(aes(x = xfit, y = f2), color = "black", size = 1, na.rm = TRUE) +
  labs(x = "Educação (Anos)", y = "Log Salário por Hora") + #Spline linear
  theme_minimal()
```


5. Projeções do log do salário sobre a experiência (Figura 2.6.b - Cap. 2 do Hansen)
  5.1. Variáveis independentes
```{r}
x <- dados[, 1] - dados[, 4] - 6 # proxy da experiência (idade - anos de estudo - 6)
xfit <- seq(0,50,0.5)
xfit2 <- xfit^2
x2 <- x^2
```

  5.2. Estimativas
```{r}
# Projeção Linear
regressao <- lm(Y ~ x) # Modelo de regressão linear
summary(regressao)
# A cada ano de experiência, há um aumento de aproximadamente 0,6% no rendimento
f1 <- predict(regressao, newdata = data.frame(x = xfit))

# Projeção Quadrática
regressao_quad <- lm(Y ~ x + x2)
summary(regressao_quad)
# A cada ano de experiência, há um aumento de aproximadamente 0,5% no rendimento mas há um redução correspondente à experiência quadrada.
f2 <- predict(regressao_quad, newdata = data.frame(x = xfit, x2 = xfit2))

## Expectativa condicional por Estimação Linear Não Paramétrica Local
loess <- loess(Y ~ x, span = 0.75)
f3 <- predict(loess, newdata = data.frame(x = xfit))
```

  5.3. Plotagem
```{r}
library(ggplot2)

ggplot() +
  aes(x = xfit) +
  geom_line(aes(y = f1), color = "red", size = 0.5) + #Projeção linear
  geom_line(aes(y = f2), color = "blue", size = 0.5) + #Projeção quadrática
  geom_line(aes(y = f3), color = "black", size = 0.5) + #Expectativa condicional
    labs(x = "Experiência no mercado de trabalho (anos)",
       y = "Log do Salário/Hora") +
  theme_minimal() +
  theme(axis.line = element_line(),
        plot.margin = margin(1, 1, 1, 1, "cm"))
```