---
title: "MQII - Monitoria 1"
author: "Sinara"
date: "2024-03-04"
output:
  pdf_document: default
  html_document: default
---

1. Fundamentos
WICKHAM, Hadley; ÇETINKAYA-RUNDEL, Mine; GROLEMUND, Garrett. R for data science. " O'Reilly Media, Inc.", 2023. Disponível em:<https://r4ds.had.co.nz/>. Acesso em: 06 de mar. de 2024.

Hanck, Christoph; et al.  Introduction to Econometrics with R. 2024. Disponível em: <https://www.econometrics-with-r.org/>. Acesso em: 06 de mar. de 2024.

Repositório: <https://github.com/>.

```{r}
objeto <- "oi"
```

2. Tipos de dados no R
```{r}
# Numérico
idade <- 25 

# Caracter (string) - informações de texto
nome <- "Maria"
cidade <- 'São Paulo'

# Fator
genero <- factor(c("Masculino", "Feminino", "Masculino")) #tem níveis pré definidos

# Vetor
notas <- c(85, 90, 78, 92, 88)

# Matriz
matriz <- matrix(c(1, 2, 3, 4, 5, 6), nrow = 2, ncol = 3)

#Dataframe
dados <- data.frame(
  Nome = c("Ana", "Carlos", "Mariana"),
  Idade = c(28, 35, 30),
  Nota = c(90, 85, 88) )
```


3. Operadores aritméticos
```{r}
soma <- 5 + 3
diferenca <- 10 - 4
#etc.
```
Experiência ao quadrado: a relação entre experiência de trabalho e rendimento não é linear. Inicialmente, ganhos de experiência podem resultar em grandes melhorias no desempenho, mas à medida que o tempo passa, esses ganhos podem diminuir.


4. Operadores lógicos
```{r}
resultado <- (8 > 5)
resultado <- (3 < 7)
resultado <- (10 >= 8)
# outros: ==, !=, etc.
```

# Exemplo:
```{r}
# Vetor de números
numeros <- c(10, 5, 20, 8, 15)
 
 # Verificando quais números NÃO são maiores que 15
numeros <= 15
```


5. Funções aritméticas
```{r}
# Vetor de números
valores <- c(2, 4, 2, 8, 4, 10, 2)

soma <- sum(valores)
media <- mean(valores)
comprimento <- length(valores)
desvio_padrão <- sd(valores)
#etc.
```


6. Excluir objetos
```{r}
# Listar objetos
ls()
```

```{r}
# Criando um objeto chamado "meu_objeto"
meu_objeto <- "indesejado"

# Excluindo o objeto
rm(meu_objeto)
```

```{r}
# Limpar ambiente
rm(list = ls()) 
```


7. Trabalhando com dados da PNADC
7.1. Baixar pela função
```{r}
install.packages("PNADcIBGE")
```

```{r}
library(PNADcIBGE)
pnadc <- get_pnadc(year=2022, interview=1, vars = c("UF", "V1032", "V2001", "V2007", "V2009", "V2010", "VD3005", "VD4016", "V4001", "V4028", "V4029", "V4032", "V4039"), design = FALSE)
```
interview - valores de 1 a 5

Na base de dados da PNADC, cada observação (representada pelas linhas) corresponde a um indivíduo, enquanto as colunas representam as características (ou variáveis) associadas a esses indivíduos. Trata-se de um conjunto de dados de seção transversal (cross section), em que as observações são coletadas em um único momento no tempo.

7.2. Ajuda sobre pacotes
```{r}
# Para obter ajuda sobre o pacote PNADcIBGE
help(PNADcIBGE)

# Para obter ajuda sobre a função get_pnadc
help(PNADcIBGE::get_pnadc)
```
  Ou visite a documentação do pacote R em <https://cran.r-project.org/>.

  Bases e dicionários das variáveis PNAD estão disponíveis nos links:
Visita: <https://www.ibge.gov.br/estatisticas/downloads-estatisticas.html?caminho=Trabalho_e_Rendimento/Pesquisa_Nacional_por_Amostra_de_Domicilios_continua/Anual/Microdados/Visita>
Trimestre: <https://www.ibge.gov.br/estatisticas/downloads-estatisticas.html?caminho=Trabalho_e_Rendimento/Pesquisa_Nacional_por_Amostra_de_Domicilios_continua/Anual/Microdados/Trimestre>

7.3. Abrir dados PNADC offline (se não conseguir puxar online)
7.3.1. Por read_pnadc
```{r}
library(PNADcIBGE)
pnadc <- read_pnadc("PNADC_2022_visita1.txt", "input_PNADC_2022_visita1_20231129.txt", vars = c("UF", "V1032", "V2001", "V2007", "V2009", "V2010", "VD3005", "VD4016", "V4001", "V4028", "V4029", "V4032", "V4039"))
```

7.3.2. Puxar txt limpo
```{r}
pnadc <- read.table("pnadc.txt", header = TRUE, sep = "\t")
```

8. Salvando dados
```{r}
# Identificar diretório atual de trabalho
getwd()
```

```{r}
#Modificar diretório atual
setwd("C:/Caminho/Para/Seu/Novo/Diretorio")
```

```{r}
#Salvar em TXT
write.table(pnadc, "pnadc.txt", sep="\t", row.names=FALSE)

## Em pasta específica
write.table(pnadc, "Caminho/do/diretório/desejado/pnadc.txt", sep="\t", row.names=FALSE)

# Salvar em CSV
write.csv(pnadc, "pnadc.csv", row.names=FALSE)
```

9. Abrir dados
```{r}
#Abrir TXT
pnadc <- read.table("pnadc.txt", header = TRUE, sep = "\t")

#Abrir CSV
pnadc <- read.csv("pnadc.csv")
```


10. Dados em painel
  Combina unidades observadas em múltiplos períodos de tempo.
```{r}
install.packages("plm")
```

```{r}
library(plm)
data("Grunfeld")
```


11. Séries de tempo
  Capturam o comportamento de uma variável ou conjunto de variáveis ao longo do tempo. Tem diferentes frequências. Pode ser segundos (tipo ações), minutos, horas, meses (muitas variáveis econômicas).
```{r}
install.packages("datasets")
```

```{r}
library(datasets)
data("AirPassengers")
head(AirPassengers)
```

### CAUSALIDADE ###
  Na análise de efeitos causais, seguimos a ideia de "ceteris paribus", que significa que o efeito de uma variável sobre outra é isolado, mantendo as demais constantes. No entanto, é difícil estimar esse efeito na prática, já que é raro observar mudanças em uma variável enquanto todas as outras permanecem constantes.
  A Economia busca determinar o efeito causal de uma mudança na variável x sobre a variável de interesse y. Para ilustrar esse conceito, podemos começar com a compreensão da esperança condicional. Um exemplo pode ser a análise dos rendimentos em uma amostra e suas distribuições de probabilidade. Neste exercício, empregaremos dados da PNADC. Contudo, antes de produzir os gráficos, é necessário ajustar as variáveis.
1. Manter apenas trabalhadores com carteira de trabalho assinada
```{r}
pnadc <- subset(pnadc, V4029 == "Sim")
```

2. Rendimento
```{r}
# Transformar rendimento (vd4016) e horas trabalhadas (V4039) em numeric
pnadc$VD4016 <- as.numeric(pnadc$VD4016) #contém outliers
pnadc$V4039 <- as.numeric(pnadc$V4039)

# Criar variável rendimento hora
pnadc$Rendimento <- pnadc$VD4016/4.33/pnadc$V4039
pnadc$ln_Rend_hora <- log(pnadc$Rendimento)
```

  2.1. Densidade da variável ln_Rend_hora
```{r}
# Calcular a densidade
densidade <- density(pnadc$ln_Rend_hora)

# Plotar a densidade
plot(densidade, main = "Densidade da Variável ln_Rend_hora", xlab = "ln(Rendimento por Hora)", ylab = "Densidade", col = "skyblue")
```

  2.2. Densidade da variável ln_Rend_hora por gênero
```{r}
# Densidade de probabilidade para homens
dados_homens <- pnadc[pnadc$V2007 == "Homem", ]
densidade_homens <- density(dados_homens$ln_Rend_hora)

# Densidade de probabilidade para mulheres
dados_mulheres <- pnadc[pnadc$V2007 == "Mulher", ]
densidade_mulheres <- density(dados_mulheres$ln_Rend_hora)

## Dataframe para armazenar os dados de densidade
dados_densidade <- data.frame(
  Densidade = c(densidade_homens$y, densidade_mulheres$y),
  ln_Rend_hora = c(densidade_homens$x, densidade_mulheres$x),
  Sexo = rep(c("Homens", "Mulheres"), each = length(densidade_homens$x))
)
```

  2.3. Plotar as densidades no ggplot
```{r}
#install.packages("ggplot2")
library(ggplot2)
ggplot(dados_densidade, aes(x = ln_Rend_hora, y = Densidade, color = Sexo)) +
  geom_line() +
  labs(title = "Densidade da Variável ln_Rend_hora por Sexo",
       x = "ln(Rendimento por Hora)",
       y = "Densidade") +
  theme_minimal()
```
  
4. Escolaridade  
  Focar nas médias condicionais facilita comparações entre grupos, mas entender quando essa relação é causal é desafiador. Em estudos sobre escolaridade e rendimento, por exemplo, tentamos determinar quanto indivíduos poderiam ganhar em média se sua escolaridade fosse alterada em um ambiente controlado.
  4.1. Arrumar variável anos de estudo
```{r}
pnadc$VD3005 <- ifelse(pnadc$VD3005 == "Sem instrução e menos de 1 ano de estudo", 0, pnadc$VD3005)
pnadc$VD3005 <- substring(pnadc$VD3005, first = 1, last = 2)
pnadc$VD3005 <- as.numeric(pnadc$VD3005) 
```

  4.2. Média de rendimento mensal por anos de estudo
```{r}
media_rend_escolar <- aggregate(pnadc$Rendimento, by = list(anos_esc = pnadc$VD3005), FUN = mean, na.rm = TRUE)  # média por anos de estudo

media_rend_escolar$anos_esc <-  as.numeric(media_rend_escolar$anos_esc)

media_rend_escolar <- media_rend_escolar[order(media_rend_escolar$anos_esc), ]  # organizando por ano
```

  4.3. Plotar resultado
```{r}
ggplot(media_rend_escolar, aes(x = anos_esc, y = x)) +
  geom_bar(stat = "identity", fill = "skyblue") +
  labs(title = "Média de Rendimento por Ano de Estudo",
       x = "Ano de Escolaridade",
       y = "Média de Rendimento") +
  theme_minimal() +
  theme(axis.text.x = element_text(angle = 90, hjust = 1))
```
  É importante notar que a mera correlação entre duas variáveis não é suficiente para estabelecer uma relação causal entre elas. 
  A função de esperança condicional surge como uma ferramenta para calcular o valor esperado de uma variável aleatória, dadas certas informações adicionais. Por exemplo, em um estudo que visa entender os determinantes do rendimento dos indivíduos. Nesse caso, poderíamos usar a função de esperança condicional para estimar o rendimento médio de um indivíduo, levando em consideração variáveis como nível de escolaridade, experiência de trabalho, gênero, localização geográfica, entre outras.