---
title: "MQII - Monitoria 4"
author: "Sinara"
date: "2024-03-29"
output: html_document
---

1.  Distribuição conjunta de probabilidade

Descreve a probabilidade de ocorrência conjunta de diferentes eventos ou valores em um conjunto de variáveis aleatórias. Por exemplo, se tivermos duas variáveis aleatórias, X e Y, a distribuição conjunta de probabilidade descreveria a probabilidade de cada par de valores (x, y) que X e Y poderiam assumir.

1.1. Criando o dataframe

```{r}
dados <- data.frame(
  X = c(0, 0, 1, 1),
  Y = c(0, 1, 0, 1),
  Prob = c(0.1, 0.4, 0.2, 0.3)
)
print(dados)
```

1.2. Probabilidades 

Pr(y = 0| x = 0) = Pr(y = 0, x = 0) / P(x = 0)

```{r}
pr_00 <- dados$Prob[dados$Y == 0 & dados$X == 0]/sum(dados$Prob[dados$X == 0])
pr_01 <- 
pr_10 <- 
pr_11 <- 
```

1.3. Expectativas condicionais

E(y|x = 0) = 0 × Pr(y = 0|x = 0) + 1 * Pr(y = 1|x = 0)
```{r}
e0 <- 0 * pr_00 + 1 * pr_10
e1 <- 
```

E(y\^2\|x = 0) = Dá no mesmo, pois y == 0 ou 1
```{r}
eqd0 <- 0^2 * pr_00 + 1^2 * pr_10
eqd1 <- 
```

1.4. Variâncias var(y\^2\|x = 0) = E(y\^2\|x = 0) − (E(y\|x = 0))\^2
```{r}
v0 <- eqd0 - e0^2
v1 <- 
```

2.  No exercício 1, vimos como calcular as expectativas e variâncias tendo em mãos um dataframe contendo as probabilidades conjuntas associadas aos valores de X e Y. Mas como calcular essas probabilidades?
```{r}
# Dado um conjunto de dados com valores aleatórios para X e Y, com valores 0 ou 1...
set.seed(123)
n <- 1000
dados <- data.frame(
  X = sample(0:1, n, replace = TRUE),
  Y = sample(0:1, n, replace = TRUE)
)

# As probabilidades conjuntas podem ser calculadas da seguinte forma:
prob_conjunta <- table(dados$X, dados$Y) / n
print(prob_conjunta)
#linhas = X e colunas = Y
```

3.  Criando um identificador de domicílio para os dados da PNADC

3.1. Abrir dados da PNADC
```{r}
dados <- read.table("pnadc.txt", header = TRUE, sep = "\t")
```

3.2. Variável rendimento/hora
```{r}
dados$VD4016 <- as.numeric(dados$VD4016)
dados$V4039 <- as.numeric(dados$V4039)
dados$Rend_hora <- dados$VD4016/4.33/dados$V4039
```

3.3. Utilizando um Identificador de Domicílio para criar um dummy que indica que o indivíduo mora no mesmo domicílio que um idoso
```{r}
library(dplyr)

dados <- dados %>%
  group_by(UPA, V1008, V1014) %>%
  mutate(iddom = cur_group_id())

dados$idoso <- ifelse(dados$V2009 >= 65, 1, 0)

dados <- dados %>%
  group_by(iddom) %>%
  mutate(mora_idoso = max(idoso))
```
#Mais informações: <https://ftp.ibge.gov.br/Trabalho_e_Rendimento/Pesquisa_Nacional_por_Amostra_de_Domicilios_continua/Anual/Microdados/Trimestre/Documentacao_Geral/Chaves_PNADC.pdf> <https://rpubs.com/reinaldoufjf/AULA-6>

3.4. Deixar apenas trabalhadores com carteira de trabalho assinada & pessoas com menos de 65 anos
```{r}
dados <- subset(dados, V4029 == "Sim")
dados <- subset(dados, V2009 <= 65)
```

3.6. Rendimento/hora médio de indivíduos
```{r}
mean(dados$Rend_hora[dados$mora_idoso == 0])
mean(dados$Rend_hora[dados$mora_idoso == 1])

mean(dados$Rend_hora[dados$V2007 == "Mulher" & dados$mora_idoso == 0])
mean(dados$Rend_hora[dados$V2007 == "Homem" & dados$mora_idoso == 0])

mean(dados$Rend_hora[dados$V2007 == "Mulher" & dados$mora_idoso == 1])
mean(dados$Rend_hora[dados$V2007 == "Homem" & dados$mora_idoso == 1])

#Dá pra inferir alguma coisa a partir desses resultados?
```
