---
title: "MQII - Monitoria 3"
author: "Sinara"
date: "2024-03-19"
output: html_document
---

QUESTÃO 1) Crie um dataframe com dados da PNADC usando a função `get_pnadc()` ou `read_pnadc()` do pacote PNADcIBGE. Em seguida, realize as seguintes manipulações:
```{r}
library(PNADcIBGE)
pnadc <- get_pnadc(year=2019, interview=1, vars = c("UF", "V1032", "V2001", "V2007", "V2009", "V2010", "VD3005", "VD4016", "V4001", "V4028", "V4029", "V4032", "V4039"), design = FALSE)
```

(a) Realize uma filtragem na amostra, mantendo apenas os trabalhadores com carteira de trabalho assinada (V4029 == “Sim”);
```{r}
pnadc <- subset(pnadc, V4029 == "Sim")
```

(b) Crie uma variável em seu dataframe que represente o logaritmo do rendimento por hora (log_rend_hora), considerando como rendimento a variável VD4016 da PNADC;
```{r}
# Transformar rendimento (VD4016) e horas trabalhadas (V4039) em numeric
pnadc$VD4016 <- as.numeric(pnadc$VD4016) #contém outliers
pnadc$V4039 <- as.numeric(pnadc$V4039)

# Criar variável rendimento hora
pnadc$Rendimento <- pnadc$VD4016/4.33/pnadc$V4039
pnadc$log_Rend_hora <- log(pnadc$Rendimento)
```

(c) Crie uma dummy em seu dataframe que indique se o indivíduo é branco (Branco);
```{r}
pnadc$Branco <- ifelse(pnadc$V2010 == "Branca", 1, 0)
```

(d) Crie uma dummy em seu dataframe que indique se o indivíduo é mulher (Mulher);
```{r}
pnadc$Mulher <- ifelse(pnadc$V2007 == "Mulher", 1, 0)
```

(e) Crie em seu dataframe uma variável que represente os anos de estudo que o indivíduo possui (Anos_est).
```{r}
pnadc$Anos_est <- ifelse(pnadc$VD3005 == "Sem instrução e menos de 1 ano de estudo", 0, pnadc$VD3005)
pnadc$Anos_est <- substring(pnadc$VD3005, first = 1, last = 2)
pnadc$Anos_est <- as.numeric(pnadc$VD3005) 
```

QUESTÃO 2) Calcule a média de log_rend_hora para indivíduos brancos e para indivíduos não-brancos.
```{r}
pnadc$log_Rend_hora <- as.numeric(pnadc$log_Rend_hora) 
mean(pnadc$log_Rend_hora[pnadc$Branco == 1])
mean(pnadc$log_Rend_hora[pnadc$Branco == 0])
```

QUESTÃO 3) Demonstre a lei geral das expectativas iteradas para mulheres brancas e não-brancas da amostra.
```{r}
# Média condicional do logaritmo do salário para mulheres brancas
media_log_rend_mul_branca <- mean(pnadc$log_Rend_hora[pnadc$Mulher == 1 & pnadc$Branco == 1])

# Média condicional do logaritmo do salário para mulheres não brancas
media_log_rend_mul_NB <- mean(pnadc$log_Rend_hora[pnadc$Mulher == 1 & pnadc$Branco == 0])

# Proporção de mulheres brancas
prop_mul_branca <- sum(pnadc$Mulher == 1 & pnadc$Branco == 1) / sum(pnadc$Mulher == 1)

# Proporção de mulheres não brancas
#Crie "prop_hom_NB"
prop_mul_NB <- 1 - prop_mul_branca

# Média condicional do log do salário/hora usando a Lei Geral das Expectativas Iteradas
media_log_rend_mul_branca*prop_mul_branca + media_log_rend_mul_NB*prop_mul_NB

# Que é o mesmo que:
mean(pnadc$log_Rend_hora[pnadc$Mulher == 1])
```

QUESTÃO 4) Desenvolva um modelo de regressão linear para uma subamostra de homens do Estado de Minas Gerais em que a variável dependente é log_rend_hora, enquanto as variáveis independentes são "Branco" e "Anos_est". Faça uma breve interpretação dos resultados.
```{r}
subset_pnadc <- subset(pnadc, Mulher == 0 & UF == "Minas Gerais")
regressao <- lm(log_Rend_hora ~ Branco + Anos_est, data = subset_pnadc)
summary(regressao)
```