---
title: "Monitoria 7"
author: "Sinara"
date: "2024-04-26"
output: html_document
---

1. Teorema 6.1: Lei Fraca dos Grandes Números
  
  À medida que o tamanho da amostra n aumenta, a probabilidade de a média das variáveis aleatórias estar próxima da média verdadeira se aproxima de 1. O estimador que converge em probabilidade é chamado de *consistente*.(Vem da teoria assintótica).
```{r}
# Função para simular lançamentos de uma moeda
simular_lancamentos_moeda <- function(n, p) {
  lancamentos <- rbinom(n, 1, p) # n lançamentos com probabilidade p de cara
  return(mean(lancamentos)) # proporção de caras
}

# Parâmetros
set.seed(123)
n_lancamentos <- seq(50, 10000, by = 50)  # lançamentos em cada série
prob_verdadeira <- 0.5  # Probabilidade verdadeira de cara da moeda
n_replicacoes <- 300  # Número de replicatas

# Simulação de uma série de lançamentos para cada número de lançamentos
medias <- sapply(n_lancamentos, function(n) replicate(n_replicacoes, simular_lancamentos_moeda(n, prob_verdadeira)))

# Plotar resultados
plot(n_lancamentos, colMeans(medias), type = 'l', ylim = c(0.49, 0.51),
     xlab = 'Número de lançamentos', ylab = 'Média das proporções de caras',
     main = 'Convergência em Probabilidade')
```


2. Teorema 6.2: Multivariate Lindeberg-Lévy Central Limit Theorem (CLT)

  A distribuição limite da soma padronizada de variáveis aleatórias multivariadas independentes e identicamente distribuídas converge para uma distribuição normal multivariada N(0,V), desde que as variáveis aleatórias tenham momentos finitos de ordem suficientemente alta e os efeitos de dependência entre as variáveis aleatórias diminuam à medida que n aumenta.
```{r}
# Parâmetros
set.seed(123)
n <- 8000  # Tamanho da amostra
d <- 2  # Número de dimensões
mu <- rep(0, d)  # Média das variáveis aleatórias
Sigma <- matrix(c(1, 0.8, 0.8, 1), nrow = d, ncol = d)  # Matriz de covariância
n_replicatas <- 100  # Número de replicatas

# Função para gerar amostras multivariadas
gerar_amostra_multivariada <- function(n, mu, Sigma) {
  return(mvtnorm::rmvnorm(n, mean = mu, sigma = Sigma))
}

# Simulação do Multivariado Lindeberg-Lévy (CLT)
library(mvtnorm)
medias <- sapply(seq(10, n, by = 10), function(m) {
  replicate(n_replicatas, {
    amostra <- gerar_amostra_multivariada(m, mu, Sigma)
    mean(amostra)
  })
})

# Plotagem dos resultados
par(mfrow = c(2, 2))
for (i in 1:4) {
  hist(medias[i,], main = paste("Histograma da dimensão", i), xlab = "Média Amostral", breaks = 80)
}
```
  

3. Dados em painel

  Os dados em painel proporcionam mais informações, mais variabilidade, menos colinearidade entre as variáveis, mais graus de liberdade e mais eficiência, sendo mais adequados para estudar a dinâmica da mudança.
 
  No exercício deste tópico, vamos utilizar um painel balanceado e curto. N = 27 estados do brasil e T = 10 (2010 a 2019)
```{r}
base <- read.table("base.txt", header = TRUE, sep = "\t")
base <- as.data.frame(lapply(base, as.numeric))
```
 
  3.1. Analisando os dados
  3.1.1. Correlação
```{r}
correlacao <- cor(base[,3:7], use = "pairwise.complete.obs")
```

  3.1.2. Funções de densidade
```{r}
for (i in 3:7) {
  variavel <- names(base)[i]
  plot(density(base[[variavel]], na.rm = TRUE), main = paste("Densidade de", variavel))
}
``` 

  3.1.3. Logaritmizar variáveis
```{r}
base[, 3:7] <- log(base[, 3:7])
```

```{r}
# Análise da correlação e funções de densidade após a logaritmização
correlacao <- cor(base[,3:7], use = "pairwise.complete.obs")

for (i in 3:7) {
  variavel <- names(base)[i]
  plot(density(base[[variavel]], na.rm = TRUE), main = paste("Densidade de", variavel))
}

# Melhorou?
```
  
  Para estimar um modelo em que a variável dependente é o *pib* e as variáveis independependentes são *pib_d*, *abertura*, *desp_cor* e *pop*, poderiamos empregar diferentes abordagens:
  
  i) Séries de tempos individuais para os estados brasileiros;
```{r}
base_estado_1 <- subset(base, estado == 1)
mqo_estado_1 <- lm(pib ~ pib_d + abertura + desp_cor + pop, data = base_estado_1)
summary(mqo_estado_1)
# mqo_estado_2, mqo_estado_3, etc.
```

  ii) Funções de corte transversal, sendo uma para cada ano;
```{r}
base_ano_2010 <- subset(base, ano == 2010)
mqo_ano_2010 <- lm(pib ~ pib_d + abertura + desp_cor + pop, data = base_ano_2010)
summary(mqo_ano_2010)
# mqo_ano_2011, mqo_ano_2012, etc.
```  

  iii) Empilhar todas as observações e estimar um MQO geral (pooled OLS);
```{r}
mqo_pooled <- lm(pib ~ pib_d + abertura + desp_cor + pop, data = base)
summary(mqo_pooled)
# pode ser mal especificado pois camufla a hetegeneidade entre as unidades
```  

  iv) Modelo de MQO com variáveis dummies para efeitos fixos;
```{r}
fixed.dum <- lm(pib ~ pib_d + abertura + desp_cor + pop + factor(estado) - 1, data = base)
summary(fixed.dum)
# OBS: São 26 dummies, sendo o intercepto do primeiro estado usado como categoria base.
```

  iv) Modelos de efeitos não observados, que se divide em:
    
    A) Modelo de efeitos fixos
  Permite que cada indivíduo tenha o próprio valor de intercepto (fixo)
```{r}
library(plm)
ef_fixos <- plm(pib ~ pib_d + abertura + pop, data = base, index=c("estado", "ano"), model = "within")
summary(ef_fixos)
mean(fixef(ef_fixos))
intercepts <- fixef(ef_fixos)
summary(intercepts)
```

    B) Modelo de efeitos aleatórios

  Presume-se que os valores de intercepto dos 27 estados e sejam extraídos aleatoriamente de uma população maior de unidades
```{r}
ef_aleatorios <- plm(pib ~ pib_d + abertura + pop, data = base, index=c("estado", "ano"), model = "random")
summary(ef_aleatorios)
```


4. Teste de Hausman
  Para decidir entre o modelo de efeitos fixos ou aleatórios, você pode realizar um teste de Hausman, onde a hipótese nula é que o modelo de efeitos aleatórios é preferido em comparação com a alternativa de efeitos fixos.
```{r}
phtest(ef_aleatorios, ef_fixos)
# efeitos fixos é preferido
```
Lembrete: Se o valor-p for menor do que o nível de significância escolhido, rejeitamos a hipótese nula.


Referências:
  
  Princentol University library. Panel Data Using R: Fixed-effects and Random-effects. Disponível em: <https://libguides.princeton.edu/R-Panel>. Acesso em: 26 de abr. de 2024.
  
  TORRES-REYNA, Oscar.  Getting Started in Fixed/Random Effects Models using R/RStudio. Disponível em: <https://www.princeton.edu/~otorres/Panel101R.pdf>. Acesso em: 26 de abr. de 2024.